臺灣桃園地方法院民事裁定
110年度消債更字第322號
聲  請  人  
即  債務人  蘇紹淩（原名：蘇姵瑄）



上列當事人因消費者債務清理條例聲請更生事件，本院裁定如下
：
    主  文
債務人甲○○自民國一一一年一月二十七日下午五時起開始更生程
序。並命司法事務官進行本件更生程序。
    理  由
一、本件聲請意旨略以：聲請人目前任職於億爾富彩卷行，每月
    薪資約新臺幣（下同）2萬8344元，名下除保單2份外，別無
    任何財產，無擔保或無優先權之債務總額82萬7953元，雖曾
    於民國110 年3月間向本院聲請消費者債務清理之調解，然
    因資產管理公司不願提供優惠還款方案，以致調解不成立，
    又聲請人無擔保或無優先權之債務總額未逾1200萬元，且未
    經法院裁定開始清算程序或宣告破產，爰聲請裁定准予更生
    等語。
二、按債務人不能清償債務或有不能清償之虞者，得依消費者債
    務清理條例所定更生或清算程序，清理其債務；債務人無擔
    保或無優先權之債務總額未逾1200萬元者，於法院裁定開始
    清算程序或宣告破產前，得向法院聲請更生；法院開始更生
    程序之裁定，應載明其年、月、日、時，並即時發生效力，
    消費者債務清理條例（下稱消債條例）第3 條、第42條第1
    項及第45條第1 項分別定有明文。又按債務人對於金融機構
    負債務者，在聲請更生或清算前，應向最大債權金融機構請
    求協商債務清償方案，或向其住、居所地之法院或鄉、鎮、
    市、區調解委員會聲請債務清理之調解；協商或調解成立者
    ，債務人不得聲請更生或清算。但因不可歸責於己之事由，
    致履行有困難者，不在此限；消債條例施行前，債務人依金
    融主管機關協調成立之中華民國銀行公會會員，辦理消費金
    融案件無擔保債務協商機制與金融機構成立之協商，準用前
    2項之規定，此見同條例第151 條第1 項、第7 項、第8 項
    、第9 項規定甚明。
三、經查：
（一）關於前置協商之要件：聲請人前向本院聲請消費者債務清
      理之調解，因債務人和債權人均不願出席，以至調解不成
      立等情，有調解不成立證明書1 份附卷可按（見司消債調
      卷63頁），並經本院調取110 年度司消債調字第121 號卷
      宗核閱屬實，則聲請人聲請更生即合乎協商前置之程序要
      件。
（二）關於聲請人之債務總額：聲請人於其所提債權人清冊中記
      載，債權總金額為82 萬7953元，惟經本院司法事務官函
      請全體債權人陳報債權結果，據最大債權銀行玉山銀行陳
      報聲請人負欠金融機構對外無擔保債權總額合計10 萬149
      7元（包含玉山銀行、國泰世華銀行）（見司消債調卷第6
      1頁）；另有非金融機構之仲信資融股份有限公司陳報債
      權32萬4994元、裕富數位資融股份有限公司陳報債權8萬8
      332元、匯豐汽車股份有限公司陳報債權22萬1216元（見
      司消債調卷第42、46頁、本院卷第171頁），依此聲請人
      負欠無擔保之債務總額為73萬6039元（計算式：10萬1497
      元＋32萬4994元＋8萬8332元＋22萬1216元），若以銀行公會
      就消費者債務清理前置調解所得提供之最優惠分180 期零
      利率方案計算，每期還款金額為4089元（計算式：73萬60
      39元÷180 期＝4089元，元以下四捨五入）。
（三）關於聲請人之財產及收入：聲請人名下除國泰人壽保險單
      兩筆外，別無任何財產乙節，經核與聲請人全國財產稅總
      歸戶財產查詢清單記載之內容相符（見本院卷第51頁）。
      雖據聲請人提出之108 、109 年度綜合所得稅各類所得資
      料清單所示（見本院卷第39-41 頁），其於各該年度所得
      總和為0 元，惟聲請人陳報其現任職於億爾富彩卷行，每
      月薪資約為2 萬8344元，並提出億爾富彩卷行開立之在職
      證明、薪資袋為證（本院卷第53-61頁），復佐以聲請人
      已簽立收入切結書（見司消債調卷第13頁），擔保其所述
      為真，是其應已明瞭陳述不實將遭受之不利益，故本院暫
      以2 萬8344元列計其每月收入。
（四）關於聲請人每月必要支出：
    ⒈聲請人個人必要支出：聲請人陳報其個人必要生活費用為2
       萬2122元（包括：膳食費7500元、衣物和日常用品支出1
      200元、房屋租金7500元、電費1000元、通訊費1000元、
      交通費1500元、勞健保費和職業工會會費2422元），其中
      房租部分因聲請人名下並無房產，確有租屋之需求，且聲
      請人業已提出房屋租賃契約書為憑（見本院卷第125-139 
      頁），是聲請人確有支出房屋租金之必要，堪可採認；勞
      健保費和職業工會會費部分，因勞健保費為現今社會之基
      礎醫療，及勞動權利保障支出，又聲請人既於職業工會加
      保勞工保險，自堪認確實有繳納會費之必要；衣物和日常
      用品支出、交通費、通訊費部分，本院審酌聲請人現聲請
      更生，應當樽節支出，再衡諸桃園地區之物價、聲請人之
      經濟及家庭生活狀況等情，認上開支出應分別酌減至1000
      元、500元、1000 元；膳食費、電費支出屬現今社會保有
      基本人性尊嚴之必要支出，且金額尚屬樽節，應予認列。
      據此，聲請人個人每月必要支出金額應為2 萬922元（計
      算式：膳食費7500元、衣物和日常用品支出1000元、房屋
      租金7500元、電費1000元、通訊費500元、交通費1000元
      、勞健保費和職業工會會費2422元）。
    ⒉未成年子女扶養費用：
　　　聲請人自陳育有1 名未成年子女（103 年生），每月支出
      9169元，並提出未成年子女黃○婷之戶籍謄本、108 年度
      、109 年度所得稅清單為證（見本院卷第43-45頁、第143
      頁），本院衡以未成年人日常生活較為單純，其支出應較
      成年人為低，爰依110 年度桃園市每人每月最低生活費標
      準1 萬5281元之8 成為標準計算，核估其未成年子女扶養
      費應為1萬2225元（計算式：1 萬5281元×80％，小數點以
      下四捨五入）；又該費用應由聲請人與未成年子女之父親
      共同負擔，則聲請人每月所負擔未成年子女之扶養費在61
      13元（計算式：1萬2225元÷2 ，小數點以下四捨五入）之
      範圍內應予列計。
    ⒊準此，聲請人之每月必要支出合計為2 萬7035元（計算式
      ：2 萬922元＋6113元）。
（五）結算：聲請人名下除價值約3萬4831元之國泰人壽保險單
      兩筆外（詳本院177頁），別無任何財產，以上開收入扣
      除必要支出後，每月餘額僅1276元（計算式：2 萬8311元
      －2 萬7035元），顯無法負擔前開分180 期，每月4089元
      清償之還款方案。是本院審酌聲請人之收入財產、勞力及
      生活費用支出等狀況，堪認其客觀上對於前開債務確有不
      能清償債務之虞情事，而有藉助更生制度調整其與債權人
      間之權利義務關係而重建其經濟生活之必要。
四、綜上所述，聲請人係消費者，已達不能清償債務之程度，經
    消費者債務清理調解不成立，而查無消債條例第6 條第3 項
    、第8 條或第46條各款所定應駁回更生聲請之事由，則本件
    聲請，應屬有據，爰裁定准許，並依同條例第16條第1 項規
    定，命司法事務官進行更生程序如主文所示。
五、本院裁定准許開始更生程序，俾使聲請人得以重建經濟生活
    ，惟本裁定不生免責效力，須聲請人於更生程序中與債權人
    協定更生方案，並持續履行，始能依消債條例第73條免責，
    附此敘明。
中　　華　　民　　國　　111 　年　　1 　　月　　27　　日
                  民事第三庭  法　官　吳為平
以上正本係照原本作成。
本裁定不得抗告。
本裁定業於111年1月27日下午5時公告。
中　　華　　民　　國　　111 　年　　1 　　月　　27　　日
                              書記官  蘇玉玫  
附記：
本件業已裁定開始更生程序，債權人不論有無執行名義，非依更
生程序，不得行使其權利；債務人亦不得對除有優先權債權人以
外之債權人再為任何清償行為。